臺灣臺南地方法院民事裁定　　　　　　100年度監宣字第112號
聲　請　人　林自強
上列聲請人聲請對林汪惜齡為監護宣告事件，本院裁定如下：
    主    文
宣告林汪惜齡（女，民國1年7月1日生，身分證統一編號：Ｚ0000
00000號，住臺南市○○區○○里○○鄰○○街12巷5號）為受監護
宣告之人。
選定聲請人林自強（民國○○年○月○日生，身分證統一編號：Ｚ000
000000號，住臺南市○○區○○里○○鄰○○街12巷5號）為受監
護宣告之人林汪惜齡之監護人。
指定林明志（民國○○年○月○○日生，身分證統一編號：Ｚ00000000
0號，住臺南市○○區○○里○○鄰○○街12巷5號）為會同開具財
產清冊之人。
聲請程序費用由受監護宣告之人林汪惜齡負擔。
    理    由
一、按對於因精神障礙或其他心智缺陷，致不能為意思表示或受
    意思表示，或不能辨識其意思表示之效果者，法院得因本人
    、配偶、四親等內之親屬、最近一年有同居事實之其他親屬
    、檢察官、主管機關或社會福利機構之聲請，為監護之宣告
    ，民法第14條第1項定有明文。次按受監護宣告之人應置監
    護人。法院為監護之宣告時，應依職權就配偶、四親等內之
    親屬、最近一年有同居事實之其他親屬、主管機關、社會福
    利機構或其他適當之人選定一人或數人為監護人，並同時指
    定會同開具財產清冊之人，民法第1110條、第1111條第1項
    亦定有明文。
二、本件聲請意旨略以：聲請人為林汪惜齡（女，民國1年7月1
    日生，身分證統一編號：Ｚ000000000號，住臺南市○○區○
    ○里○○鄰○○街12巷5號）之兒子，聲請人於100年春節期間
    發覺林汪惜齡罹患老人癡呆症，已不能為意思表示或受意思
    表示，或不能辨識其意思表示之效果，聲請人為此爰聲請鈞
    院對林汪惜齡為監護宣告，並選定聲請人為林汪惜齡之監護
    人，及指定林汪惜齡之孫子林明志為會同開具財產清冊之人
    等語。
三、經查：
  （一）聲請人係林汪惜齡之兒子，有戶口名簿1件、個人戶籍
        資料查詢表2件為證，揆諸上開規定，本件聲請人聲請
        對林汪惜齡為監護之宣告，自屬有據。
  （二）又聲請人主張林汪惜齡罹患老人癡呆症，已不能為意思
        表示或受意思表示，或不能辨識其意思表示之效果之事
        實，業據聲請人提出國立成功大學醫學院附設醫院門診
        收據2張為證，且本院於100年7月7日在鑑定人行政院衛
        生署台南醫院醫師黃隆山面前訊問林汪惜齡，林汪惜齡
        能回答自己的名字，知道自己為民國1年生，但不知月
        日，忘記自己的住所地址，不知今年為民國幾年，對金
        錢數字沒有概念，又鑑定醫師對林汪惜齡為精神鑑定結
        果認：「一般醫學檢查：個案意識尚稱清晰，對問話能
        回答，但常有錯答現象，必須靠他人部分協助下可進食
        ，四肢無力，無法自我行動，大小便及個人衛生須他人
        部分協助。精神檢查方面：個案的注意力尚可、判斷能
        力、對人、時、地的定向感、記憶能力、計算能力及抽
        象思考能力均有明顯缺失。並有因心智缺陷，致不能為
        意思表示或受意思表示，亦不能辨識其意思表示之效果
        者。鑑定判定：基於受鑑定人有失智症致不能為意思表
        示或受意思表示，不能辨識其意思表示之效果，且接受
        治療後回復可能性甚低，因而不能管理自己財產，可為
        監護宣告。」等語，有本院100年7月7日監護宣告訊問
        筆錄1件在卷可憑，是聲請人聲請對林汪惜齡為監護宣
        告為有理由，應予准許。
四、次查，本件受監護宣告林汪惜齡之配偶林者仁已死亡，聲請
    人係受監護宣告人林汪惜齡之惟一兒子，與受監護宣告人林
    汪惜齡關係最為親近，且為受監護宣告人林汪惜齡之主要照
    顧者，聲請人亦有意願擔任林汪惜齡之監護人，本院因認由
    聲請人擔任林汪惜齡之監護人，最能符合林汪惜齡之最佳利
    益，為此爰選定聲請人為受監護宣告人林汪惜齡之監護人；
    又林明志係受監護宣告人林汪惜齡之孫子，衡情林明志應會
    本於受監護宣告之人林汪惜齡之最佳利益，與監護人共同開
    具財產清冊，且林明志亦同意擔任會同開具財產清冊之人，
    此有同意書1件、印鑑證明1件在卷可憑，堪予認定，是爰指
    定林明志為會同開具財產清冊之人，以利監護事宜之執行。
五、依民事訴訟法第608條第1項，裁定如主文。
中    華    民    國   100    年    7     月    20    日
                   家事法庭   法  官  葉惠玲
以上正本係照原本作成。
如不服本裁定關於選定監護人及指定會同開具財產清冊之人等部
分，應於送達後十日內向本院提出抗告狀，並繳納抗告費新臺幣
1,000元；其餘關於宣告監護之部分，不得抗告。
中    華    民    國   100    年    7     月    20    日
                              書記官  謝麗首